臺灣高等法院刑事判決
110年度交上易字第319號
上  訴  人  
即  被  告  蕭英雄



上列上訴人因過失傷害案件，不服臺灣士林地方法院110年度交
易字第108號，中華民國110年11月1日第一審判決（起訴案號：
臺灣士林地方檢察署110年度偵字第3752號），提起上訴，本院
判決如下：
    主  文
上訴駁回。
    事  實
一、蕭英雄（涉嫌肇事逃逸部分，另由臺灣士林地方檢察署檢察
    官為不起訴處分）於民國110年1月6日9時33分許，駕駛車牌
    號碼000-0000號營業小客車，沿臺北市大同區承德路3段北
    往南方向行駛，行經該路段129巷前，欲左轉進入129巷，本
    應注意車輛行駛至交岔路口時，轉彎車應讓直行車先行，並
    應隨時採取必要之安全措施，而依當時有日間自然光線、視
    距良好、柏油路面無缺陷、無障礙物等情，並無不能注意之
    情形，竟疏未注意及此，貿然左轉，適葉懿萱騎乘車牌號碼
    000-0000號重型機車，沿大同區承德路3段南往北方向行駛
    至該路口，見狀緊急煞車，因機車打滑而人車倒地，並受有
    左腳踝擦傷、左膝擦傷及左手痛等傷害。嗣經葉懿萱報警處
    理，始循線查悉上情。
二、案經葉懿萱訴由臺北市政府警察局大同分局報告臺灣士林地
    方檢察署檢察官偵查起訴。
    理  由
壹、證據能力部分：
    按被告以外之人於審判外之陳述，雖不符刑事訴訟法第159
    條之1至第159條之4之規定，而經當事人於審判程序同意作
    為證據，法院審酌該言詞陳述或書面陳述作成時之情況，認
    為適當者，亦得為證據。又當事人、代理人或辯護人於法院
    調查證據時，知有第159條第1項不得為證據之情形，而未於
    言詞辯論終結前聲明異議者，視為有前項之同意，同法第15
    9條之5亦有明定。查本件檢察官、上訴人即被告(下稱被告)
    蕭英雄就本判決下列所引被告以外之人於審判外陳述之證據
    能力均不予爭執，迄至言詞辯論終結，亦未對該等證據之證
    據能力聲明異議，本院審酌該些供述證據作成時，核無違法
    取證或其他瑕疵，認為以之作為本案之證據屬適當，自有證
    據能力。其餘資以認定被告犯罪事實之非供述證據，均查無
    違反法定程序取得之情形，依刑事訴訟法第158條之4反面規
    定，亦具證據能力。
貳、實體部分：
一、認定事實所憑證據及理由：
    訊據被告矢口否認有何過失傷害犯行，於原審及本院辯稱：
    我在該交岔路口是等到對向直行車都走完，沒有直行車的情
    況下才左轉，告訴人葉懿萱自己騎乘在內線車道，她是因為
    要越過同向前方要左轉的黑色車輛，因為被擋住視線才滑倒
    ，她還不到停止線就滑倒了，且滑倒的地方距離我的車子有
    5輛車子的距離，應該是告訴人自己滑倒，與我無關云云。
    經查：
  ㈠告訴人於警詢及偵訊時明確證稱：案發當時我騎乘000-0000
    號機車直行經過承德路3段129巷口，我是在第二車道，當時
    號誌是綠燈，快到路口時有減速，但對向被告所駕駛的計程
    車突然左轉，我就緊急煞車，當天之前有下雨、路面濕滑，
    加上我壓到白色標線，就打滑摔車，因此受有如馬偕紀念醫
    院診斷書上所載左腳踝擦傷、左膝擦傷及左手痛等傷勢等語
    （見偵卷第22至26、53、54頁），復有臺北市政府警察局大
    同分局道路交通事故現場圖、補充資料表、談話紀錄表、調
    查報告表㈠、㈡、現場道路全景及車損照片（見偵卷第34至39
    、44頁）、監視器畫面檔案及行車紀錄器影像檔案畫面截圖
    （見偵卷第46至50頁）、原審法院110年8月30日刑事勘驗筆
    錄暨附件行車紀錄器影像檔案畫面截圖（見原審卷第39至44
    頁）及告訴人之馬偕紀念醫院110年1月6日乙種診斷證明書
    （見偵卷第31頁）在卷可稽，是被告於前開時、地駕車貿然
    左轉，告訴人見狀緊急煞車，因機車打滑而人車倒地，並受
    有前開傷害等事實，堪以認定。
  ㈡被告固以前開情詞置辯，惟按道路交通安全規則第102條第1
    項第7款業有轉彎車應讓直行車先行之規定，而同規則第94
    條第3項亦規定汽車行駛時，駕駛人應隨時採取必要之安全
    措施等注意義務。觀諸原審前開勘驗筆錄暨行車紀錄器影像
    檔案畫面截圖，可知被告於起步左轉時，對向（即告訴人之
    行向）第3車道上仍至少有3部小客車魚貫經過該路段，且被
    告起步左轉當時，告訴人之機車行駛於第二車道上，已十分
    接近該路口（見原審交易卷第39至42頁），難認有何左轉之
    空檔，再依當時天候雖屬陰雨、路面濕潤，但仍有日間自然
    光線，且視距良好、柏油路面無缺陷，復無障礙物（見前開
    道路交通事故調查報告表㈠之記載），並無客觀上不能注意
    之情，倘若被告於左轉過程中時刻注意告訴人行向之來車，
    豈有可能絲毫未見第2車道之告訴人機車及第3車道數輛小客
    車經過？顯見被告辯稱自己是等到對向直行車都走完，沒有
    直行車的情況下才左轉云云，顯與客觀事實不符，不足採信
    。依上所述，足認被告係為搶快左轉，卻未注意對向直行來
    車、禮讓對向直行來車先行即貿然左轉及未隨時採取必要安
    全措施等過失甚明。再者，本件經送請鑑定，認定肇事原因
    為被告左轉彎車不讓直行車先行，告訴人本身則無肇事原因
    ，此亦有臺北市車輛行車事故鑑定會110年5月6日第0000000
    000號鑑定意見書在卷可稽（見偵卷第60至62頁）。又依原
    審前開勘驗筆錄及告訴人機車之行車紀錄器影像檔案畫面截
    圖所示，告訴人之機車係在被告車輛左轉駛入告訴人行向第
    2車道範圍時，才開始左傾倒地（見原審卷第39、42至44頁
    ），堪認被告前開過失駕駛行為與告訴人人車倒地之結果間
    確有因果關係存在，而告訴人因前開事故受有如事實欄所載
    傷勢，復有前開馬偕紀念醫院診斷證明書附卷可憑，是告訴
    人受有前開傷害之結果顯係因被告駕車貿然左轉所致，殆無
    疑義。被告上訴雖請求調查告訴人當時騎乘機車行駛於內線
    車道云云，然告訴人於案發當時騎乘機車於第2車道上，業
    經本院認定如前，被告此部分請求，顯無可採，且無調查之
    必要，併此敘明。
  ㈢綜上所述，被告辯稱並無過失云云，顯係事後卸責之詞，不
    足採信，本件事證明確，被告犯行堪以認定，應依法論科。
二、核被告所為，係犯刑法第284條前段之過失傷害罪。
三、駁回上訴之理由：　　　
  ㈠原審經審理結果，認被告罪證明確，因而適用刑法第284條前
    段、第41條第1項前段，刑法施行法第1條之1第1項規定，並
    以行為人責任為基礎，說明審酌被告於105年間即有因業務
    過失傷害罪經法院判處拘役30日確定之前科，此有本院被告
    前案紀錄表在卷可憑，堪認其身為職業駕駛人，反而對於交
    通安全、交通規則之注意程度不足，並顯示其輕忽其他用路
    人安全之心態，而在該罪於106年3月9日易科罰金執行完畢
    後，被告卻仍不知謹慎注意行車安全，於本案駕駛車輛轉彎
    時未注意直行車動態，即貿然左轉，復未採取任何必要安全
    措施，肇致本案事故發生，實屬不該；又考量其犯後矢口否
    認犯行，飾詞狡辯，迄至本案辯論終結前復未能與告訴人和
    解或賠償分毫，犯後態度不佳；另斟酌告訴人之傷勢狀況、
    被告之過失程度及其自承之智識程度、家庭、生活、經濟狀
    況（見原審卷第61頁）等一切情狀，量處拘役50日，並諭知
    如易科罰金以新臺幣1千元折算1日。
  ㈡原審復依據卷內各項證據資料，就被告所辯各節，詳為論述
    、一一指駁，核其認事用法，俱無違誤，量刑亦稱妥適。被
    告仍執前開陳詞否認犯罪，業經本院詳予論駁如前，均難認
    可採。從而，本件上訴為無理由，應予駁回。
據上論斷，應依刑事訴訟法第368條，判決如主文。
本案經檢察官張惠菁提起公訴，檢察官呂光華到庭執行職務。
中　　華　　民　　國　　111 　年　　3 　　月　　17　　日
                  刑事第一庭  審判長法　官  周煙平
                                    法　官  吳炳桂
                                    法　官  連育群
以上正本證明與原本無異。
不得上訴。
                                    書記官  廖紫喬
中　　華　　民　　國　　111 　年　　3 　　月　　17　　日
附錄：本案論罪科刑法條全文
中華民國刑法第284條
因過失傷害人者，處1年以下有期徒刑、拘役或10萬元以下罰金
；致重傷者，處3年以下有期徒刑、拘役或30萬元以下罰金。